【裁判字號】    97,台上,4752
【裁判日期】    970925
【裁判案由】    違反麻醉藥品管理條例
【裁判全文】
最高法院刑事判決            九十七年度台上字第四七五二號
上  訴  人  甲○○
選任辯護人  楊正評律師
上列上訴人因違反麻醉藥品管理條例案件，不服台灣高等法院中
華民國九十七年四月二十九日第二審更審判決（九十七年度重上
更(四)字第三０號，起訴案號：台灣板橋地方法院檢察署八十四年
度偵字第二一一０六號），提起上訴，本院判決如下：
    主  文
上訴駁回。
    理  由
按刑事訴訟法第三百七十七條規定：上訴於第三審法院，非以判
決違背法令為理由不得為之；是提起第三審上訴，應以原判決違
背法令為理由，係屬法定要件；如果上訴理由書狀並未依據卷內
訴訟資料具體指摘原判決不適用何種法則或如何適用不當，或所
指摘原判決違法情事，顯與法律規定得為第三審上訴理由之違法
情形不相適合時，均應認其上訴為違背法律上之程式，予以駁回
。本件原判決撤銷第一審就上訴人甲○○被訴非法販賣化學合成
麻醉藥品部分所為之無罪判決，於比較新舊法規定後，改判論處
上訴人連續非法販賣化學合成麻醉藥品（累犯）罪刑（處有期徒
刑五年六月；第一審論處上訴人連續明知為禁藥而轉讓罪刑部分
，未據上訴已確定）。上訴人之上訴意旨略稱：（一）原判決理
由內僅記載：「本判決下列所引用前述以外之被告以外之人於審
判外之陳述或非供述證據，檢察官、被告及辯護人於本院言詞辯
論終結前均未聲明異議，本院審酌上開證據資料製作時較無人情
施壓或干擾，亦無不當取供，及證明力明顯過低之瑕疵，認以之
作為證據應屬適當，故揆諸前開規定，認前揭證據資料有證據能
力」，並未具體論敘究係何項傳聞證據符合刑事訴訟法第一百五
十九條之一至之四之規定，或雖不符合前述規定，但依同法第一
百五十九條之五規定，而有適當之情況得為證據之情形；復未說
明當事人、代理人或辯護人於言詞辯論終結前，如何知有刑事訴
訟法第一百五十九條第一項不得為證據之情形而未聲明異議，顯
有適用法則不當之違法。（二）原判決雖謂：「有多位證人同時
指認分別與犯罪行為人間確有毒品之買賣行為，再綜合全部證言
相互佐證結果，該等證人所為證述之證據證明力，顯然較高。本
件三位證人（指張國庭、施建榮、陳國慶），均明確指證被告（
即上訴人，下同）販賣甲基安非他命（下稱安非他命），另參酌
被告於民國八十四年十月十日上午二時許為警查獲時，經警當場
扣得其持有之天平秤一組（含法碼）、已經剪開之塑膠分裝袋六
個，而天平秤及分裝袋等一般係販賣毒品者用以磅秤、分裝毒品
所必備之器物，此等證物自得作為上開證人向被告購買安非他命
證言之補強證據」。惟上訴人為警查獲時僅持有少量之安非他命
及已剪開之塑膠分裝袋六個，非可據以認定係供販賣安非他命所
用，如何得以作為認定上訴人販賣安非他命之補強證據﹖況且販
賣安非他命以行為人有營利之意圖為必要，上開證人供述向上訴
人購買安非他命之數量及價格，前後不一，如何得以認定上訴人
係以販賣之意圖為之﹖又上訴人並非在交易安非他命時當場為警
查獲，復未扣得上訴人販賣安非他命所得之款項，依「罪疑唯輕
」之法理，顯無從認定上訴人有販賣安非他命之犯行。（三）扣
案之塑膠袋若係供分裝販賣安非他命所用，依經驗法則，應係尚
未使用之空袋，或係已因裝置安非他命而封口之塑膠袋，不應為
「已經剪開之塑膠袋」，原判決所稱：「已經剪開之塑膠袋六個
」，顯係曾經裝妥安非他命後封口，經持有人再將封口剪開，從
而扣案之分裝袋若係上訴人分裝安非他命所用之物，上訴人即無
再將封口剪開之理，若該等分裝袋已裝妥安非他命賣予他人，亦
不可能留置於上訴人住處，因此扣案之分裝袋僅係上訴人施用安
非他命後之空袋，不可能供作販賣安非他命之用，原判決執該等
已剪開之分裝袋，作為上開證人向上訴人購買安非他命之補強證
據，顯屬違背經驗法則。（四）原判決雖謂：「證人張國庭八十
四年十月十日檢察官另次偵查中、原審（指第一審）及於本院前
審（指原法院更三審）雖改稱：並未向被告購買安非他命；或稱
：時間太久了，實在忘記於警詢時係如何陳述等語，致無從查證
該證人於警詢時所述被告販賣安非他命之確實金額及時間，惟因
係證人張國庭與被告同時在庭受訊，身心難免受到被告之壓力，
故而翻異前詞，然除此之外，證人張國庭於警詢及前揭八十四年
十二月十二日偵查中始終均指證確實有向被告購得安非他命四次
無訛，自不能因其所述之最後販賣時間，或購買之價錢、數量略
有不符，或嗣後又翻異前證，即謂前揭偵查中所證均不可採」。
惟檢察官八十四年十月十日偵查時，證人張國庭係供稱向上訴人
借用安非他命而非購買，當時又係經隔離訊問，並無原判決所稱
：「證人張國庭與被告同時在庭受訊，身心難免受到被告之壓力
，故而翻異前詞」之情形，況且被告對證人之對質詰問權，係憲
法所保障之訴訟基本權，如何能以：「證人張國庭與被告同時在
庭受訊，身心難免受壓力」，即謂該等有利於上訴人之供述，非
可採信，原判決顯有適用法則不當之違法。（五）證人張國庭為
警查獲時，係攜帶共重九點六公克、淨重四點五公克之安非他命
三包及一小瓶；證人施建榮遭查獲時，則持有毛重共計十八點五
公克之二十二小包安非他命及塑膠分裝袋二百四十九個，顯較上
訴人為警查獲當時僅持有吸食器三組、瓦斯噴燈一組、塑膠袋六
個、烙鐵一支及天平秤一組為多；而上訴人於警詢復供稱：曾代
某蔡姓男子向張國庭購買安非他命等語。若張國庭、施建榮原即
有販賣安非他命之行為，或渠等平日即與上訴人有轉讓、代購安
非他命之情事，渠等極有可能為諉責而指證向上訴人購買安非他
命。原判決僅以上訴人為警查獲時持有天平秤一組及分裝袋六個
，作為證人張國庭、施建榮、陳國慶所為證述俱屬可信之補強證
據，其採證顯然違背論理法則。（六）原判決既採納扣案之天平
秤一組、已剪開之分裝袋六個，作為證人張國庭、施建榮、陳國
慶所為證述為可信之補強證據，又謂：「扣案之天平秤一組（
含法碼），上訴人自始即稱為綽號『阿豐』者所有，置於其住處
等語，且無證據證明為上訴人所有，爰不為沒收之諭知」，自屬
理由矛盾等語。
惟查：原判決綜合卷內之證據資料及調查證據之結果，認定上訴
人有其事實欄所載之犯行，已於理由內詳敘其調查證據之結果及
取捨證據認定之理由，並就上訴人否認犯罪所持之辯解，認均非
可採，一一予以指駁。復說明證人張國庭於九十四年十月十日檢
察官偵查時所為之陳述，證人施建榮於八十五年一月五日、同年
一月二十六日在另案第一審（八十四年度訴字第二六０五號）審
判中之證述、陳國慶於八十四年十二月十二日檢察官偵查中之證
述均具有證據能力之認定理由。另依憑調查證據之結果，就證人
張國庭、施建榮分別於偵查、第一審或原法院前審所為供述之前
後歧異部分，說明其取捨認定之理由；從形式上觀察，原判決並
無適用法則不當、理由不備、理由矛盾、採證違背經驗法則、論
理法則等違背法令之情形。上訴意旨（二）、（三）、（四）、
（五）均置原判決理由內已詳予說明之事項於不顧，徒憑己見，
就事實審法院採證認事或證據證明力自由判斷職權之合法行使，
再為單純事實上爭執，俱非合法之第三審上訴理由。再依原判決
理由說明，係以證人張國庭八十四年十二月十二日檢察官偵查中
之供述、原法院更(三)審之證言、證人施建榮於第一審八十五年十
一月十五日審理時之證言、證人陳國慶在檢察官偵查中之證述，
與上訴人於八十四年十月十日上午二時許為警查獲時，經警當場
扣得其持有之天平秤一組（含法碼）、已經剪開之塑膠分裝袋六
個，而天平秤及分裝袋等一般係販賣毒品者用以磅秤、分裝毒品
所必備之器物等情，相互印證，認定上訴人有其事實欄所載之犯
行；復依刑事訴訟法第一百五十九條之一第一、二項規定，說明
證人張國庭於九十四年十月十日檢察官偵查時所為之陳述，證人
施建榮於八十五年一月五日、同年一月二十六日在另案第一審（
八十四年度訴字第二六０五號）審判中之證述及陳國慶於八十四
年十二月十二日檢察官偵查中之證述，均具有證據能力。並未執
刑事訴訟法第一百五十九條之五第一、二項規定，認定其他採為
判決基礎之被告以外之人於審判外之陳述或非供述證據得為證據
。則原判決理由說明：「被告以外之人於審判外之陳述，雖不符
刑事訴訟法第一百五十九條之一至第一百五十九條之四之規定，
而經當事人於審判程序同意作為證據，法院審酌該言詞陳述或書
面陳述作成時之情況，認為適當者，亦得為證據；當事人、代理
人或辯護人於法院調查證據時，知有刑事訴訟法第一百五十九條
第一項不得為證據之情形，而未於言詞辯論終結前聲明異議者，
視為有前項之同意，刑事訴訟法第一百五十九條之一、第一百五
十九條之五第一項、第二項分別定有明文。經查本判決下列所引
用前述以外之被告以外之人於審判外之陳述或非供述證據，檢察
官、被告及辯護人於本院言詞辯論終結前均未聲明異議，本院審
酌上開證據資料製作時較無人情施壓或干擾，亦無不當取供，及
證明力明顯過低之瑕疵，認以之作為證據應屬適當，故揆諸前開
規定，認前揭證據資料有證據能力」；顯屬於判決結果無影響之
理由贅敘，並無適用法則不當之違法問題。上訴意旨（一）執上
開理由贅敘，指摘原判決適用法則不當，顯不足以辨識原判決已
具備違背法令之形式要件。至於原判決理由記載：「扣案之天平
秤一組（含法碼），被告自始即稱為綽號『阿豐』者所有，置於
其住處等語，且無證據證明為被告所有，爰不為沒收之諭知」，
旨在說明上訴人否認扣案之該組天平秤為其所有，又查無積極證
據，足以證明扣案之天平秤一組係上訴人所有之物，故不為沒收
之宣告，非謂扣案之天平秤一組非可供販賣安非他命所用，亦非
採信上訴人所辯：該組天平秤係「阿豐」寄放等語，其前後論敘
，尚無牴觸。上訴意旨（六）執此指摘原判決理由矛盾，自非依
據卷內資料而為主張。綜上所論，本件上訴屬違背法律上之程式
，予以駁回。
據上論結，應依刑事訴訟法第三百九十五條前段，判決如主文。
中    華    民    國  九十七  年    九    月  二十五  日
                      最高法院刑事第八庭
                          審判長法官  林  永  茂
                                法官  吳  昆  仁
                                法官  蘇  振  堂
                                法官  蕭  仰  歸
                                法官  林  立  華
      本件正本證明與原本無異
                                      書  記  官
中    華    民    國  九十七  年    十    月    三    日
                                                      Ｋ


司法院資訊處製作；財團法人民間司法改革基金會備份。
